【裁判字號】    96,訴,1709
【裁判日期】    970930
【裁判案由】    履行契約報酬
【裁判全文】
臺灣板橋地方法院民事判決              96年度訴字第1709號
原      告  東大工業股份有限公司
法定代理人  甲○○
訴訟代理人  陳柏廷律師
            蔡岳泰律師
被      告  臺北汽車客運股份有限公司
法定代理人  乙○○
                        之3
訴訟代理人  林明珠律師
上列當事人間履行契約報酬事件，本院於97年9月2日言詞辯論終
結，判決如下：
    主  文
被告應給付原告新台幣貳拾壹萬伍仟柒佰貳拾元，及民國九十六
年八月二十二日起至清償日止，按年息百分之五計算之利息。
原告其餘之訴駁回。
訴訟費用由被告負擔百分之五，餘由原告負擔。
本判決第一項得假執行。但被告以新台幣貳拾壹萬伍仟柒佰貳拾
元為原告供擔保後，得免為假執行。
原告其餘假執行之聲請駁回。
    事實及理由
壹、程序上理由
    訴狀送達後，原告不得將原訴變更或追加他訴。但擴張或減
    縮應受判決事項之聲明，不在此限，被告於訴之變更或追加
    無異議，而為本案之言詞辯論者，視為同意變更或追加，民
    事訴訟法第255條第1項第3款、第2項載有明文。原告原起訴
    係依據契約第12條、第5條、民法第153條、第199條、第490
    條、第510條之規定，聲明請求被告應給付新台幣（下同）
    5,450,390 元及自起訴狀繕本送達翌日起算之法定遲延利息
    ，嗣於97年5月12日具狀追加依據民法第179條不當得利之規
    定，減縮請求權基礎為契約第12條，並減縮聲明為請求被告
    應給付原告4,093,595 元及自起訴狀繕本送達翌日起之法定
    遲延利息（見本院卷2 頁191） ，揆之前開規定，被告並無
    異議為本案言詞辯論，且不妨礙被告之防禦及訴訟終結，核
    無不合，應予准許。
貳、實體上理由
一、原告起訴主張：
(一)兩造於民國（下同）95年7月1日訂立輪胎供應合約，存續期間
  至96年6月30日止，原告提供輪胎租予被告使用，由被告支付
  租金及原告為被告完成契約存續期間內所需輪胎勞務及材料之
  承攬工作，而受領報酬，其性質具有租賃、承攬材料提供及勞
  務提供性質之混合契約。被告於96年6月29日以存證信函聲明
  期滿不再續約，依據合約書第12條約定「本契約期滿或中途解
  約，乙方（即原告）所按裝輪胎磨損嚴重者，應由乙方自行逐
  輛拆卸取回，輪胎尚可使用者則由甲方（即被告）續用（乙方
  應負責輪胎換位安裝）其費用依第5條規定計算」，爰依合約
  第12條約定請求續用原告所有輪胎價值新臺幣（下同）3,873,
  275元、且目前原告仍有大巴士翻修胎、內胎、襯帶、中巴翻
  修胎、內胎、襯帶留存於各車站備用，原告仍有所有權，被告
  於契約屆滿時應返還於原告，被告未返還自為無法律上原因受
  有利益，致原告受有損害，爰依據依不當得利之規定，請求站
  存備料220,320元，玆分述如下：
1.契約屆滿後被告續用原告所有之輪胎價值為3,873,275元：
(1)被告已支付之費用，僅為輪胎供應契約存續期間之使用價值費
  用，未含於契約期滿後，仍由被告續用原告所有之輪胎，由原
  證2可知，被告對有無嚴重磨損部分並無保留之意思，足證輪
  胎堪用完整，且被告亦無要求原告配合按裝換位輪胎。就此，
  所有由原告包胎之車輛數（大巴士425輛及中巴士79輛），當
  依合約書第5條規定計算輪胎續用之費用。
(2)依系爭合約第5條約定：按裝用輪胎車輛，大巴士每車公里數
  0.53元、中巴士每車公里數0.31元。原告依被告所提被證15之
  系爭車輛輪胎換胎明細、殘值及記錄表，契約屆滿後，續用輪
  胎之大巴士平均換胎里程共行駛6,545,472公里及中巴士平均
  換胎里程共行駛1,303,791公里，因此，被告續用輪胎之費用
  為3,873,275元（6,545,472×0.53＋1,303,791×0.31＝3,
  873,275）。
2.被告未返還原告之站存備料220,320元：
(1)就翻修工料、內胎、襯帶之價額，依原證4附表2原告報價單及
  原證9原告客戶銷貨統計表之平均單價；內胎、襯帶，另依原
  證10原告所買受材料之統一發票為據，胎體之單價，則依原證
  7 原告出售180條胎體於被告所開立之統一發票為據。
(2)大巴士翻修胎：翻修工料1,450元、胎體550元，計2,000元，
  尚有92條未取回，合計184,000元。
(3)中巴士翻修胎：翻修工料800元、胎體100元，計900元。
  尚有33條未取回，合計29,700元。
(4)大巴士內胎320元，尚有3條未取回，合計960元。
(5)中巴士內胎200元，尚有4條未取回，合計800元。
(6)大巴士襯帶180元，尚有27條未取回，合計4,860元。
(7)承上共計220,320元（184,000＋29,700＋960＋800＋4,860＝
  220,320）。
(二)對被告抗辯之陳述：
1.被告所提兩份系爭車輛輪胎換胎明細及殘值表內容，被證15
  為完整記錄，被證12記錄內容僅96年7月至9月，可知被告恣意
  調整所記錄之輪胎行駛里程之情事。舉例而言，以被證12 第1
  頁序號4大巴士車號155FE部分說明，該車輛之前左輪記錄於96
  年8月31日續用完畢，但在被證12與被證15卻可分別記載行駛
  14,082與12,974公里。
2.系爭合約第5條約定之費用計算方式，依每車每公里數區分大
  巴士為0.53元、中巴士為0.31元，雖被告陳稱96年2月至96 年
  6月無論大巴士或中巴士皆以每公里0.36元計算，惟該協議統
  一計費之前提，需由原告供應被告所有車輛之包胎服務並將該
  系爭合約適用期間繼續存續下，始得統一適用每公里0.36元計
  算。
3.被告所提被證14所載之站存備料單價內容僅計算輪胎翻修加工
  成本，未符合實際翻修輪胎生產加工所需之過程費用，就車輛
  翻修胎之單價，實應包含原告須先取得舊胎體之成本（大巴士
  550元、中巴士100元），方能再進行翻修舊胎體之加工費用（
  大巴士1450元、中巴士800元）。
4.最後一次安裝之每條輪胎翻修次數與原告請求之輪胎續用價值
  無涉：
(1)本件輪胎供應契約屆期時，系爭車輛所按裝之輪胎其翻修次數
  ，完全不影響其利用價值，因系爭合約第12條約定就續用輪胎
  係以第5條之約定就每車輪胎尚可行駛之里程數計算費用，非
  以按裝之輪胎究屬新舊或翻修次數以為認定，凡經原告翻修完
  成之輪胎不論翻修次數，皆可達於至少行駛35,000公里之程度
  ，此參經濟部標準檢驗局驗證證書及財團法人台灣區橡膠工業
  研究試驗中心委託試驗報告書，可證被告所提供之翻修輪胎皆
  符合國家品質要求。
(2)再者，系爭合約中並無對原告供應者究屬新舊胎及翻修次數以
  為任何約定，原告僅需確保所供應之輪胎堪用及無欠胎情事即
  可，是原告並無義務記錄所按裝之輪胎翻修次數。
5.最後一次更換輪胎之時間，亦不影響費用計算方式：
  輪胎更換時間並非影響可行駛公里數之因素，因剩餘可行駛之
  里程數係由翻修輪胎之至少可使用里程（本件僅保守估計
  35,000公里）減去已實際使用行駛之里程數。故不論原告何時
  更換輪胎，如被告未實際行駛，則剩餘可行駛之里程數亦不會
  有任何改變。
6.被告於96年6月29日所發原證2之存證信函表示於約滿後要求原
  告在一週內將放置於被告檢修班尚未再生之輪胎、廢棄之襯帶
  、內胎、廢胎運離，並無向原告主張有不堪使用情事或請求提
  供換位按裝服務，而續用期間被告車輛營運行駛狀態正常，足
  證原告已依系爭合約履行，被告亦應依約給付續用費用，何有
  勉強續用為由扣減計費範圍或代原告換位按裝主張抵銷。
(三)聲明：被告應給付原告4,093,595元，並自起訴狀繕本送達之
  翌日起至清償日止，按週年利率百分之5計算之利息。願供擔
  保，請准宣告假執行。
二、被告抗辯：
(一)原告請求續用輪胎之價值，無理由:
1.系爭合約第12條約定：本契約期滿或中途解約時，乙方（即原
  告）所按裝輪胎磨損嚴重者，應由乙方自行逐輛拆卸取回，輪
  胎尚可使用者，應由甲方（即被告）續用。（乙方應負責輪胎
  換位按裝）其費用依第5條規定計算。該條所載「其費用依第5
  條規定計算」，係接續上一句，即「乙方（應）負責輪胎換位
  按裝」後，始有「費用」之產生，契約期滿，原告既未再負責
  輪胎換位按裝，自無依第5條約定再計算費用可言，此由該條
  約定「輪胎尚可使用者，應由甲方（即被告）續用」，其後加
  「句號（。）」，而非「逗號（，）」，可資佐證，因此，原
  告主張輪胎換位安裝，其費用依據契約第5條定計算，契約期
  滿時，原告並未繼續安裝，被告自毋庸付費，且系爭輪胎供應
  合約，係由原告提供被告可供使用之輪胎，其服務包括包胎、
  輪胎維修、足證包括胎體本身之價值、故原告主張胎體所有權
  屬於原告所有云云，並無理由，果原告有胎體所有權，亦僅得
  返還胎體。
2.依據民法第490條第2項之規定，被告給付原告之款項已包括系
  爭輪胎殘值在內，原告再另行請求，殊無理由。況且輪胎殘值
  與車輛已行駛公里數無關，原告主張以車輛行駛公里數計算輪
  胎殘值，顯違經驗法則，亦違契約真意。
3.一般而言，輪胎經第1次翻修後稱A胎，再翻修後稱B胎，復又
  翻修後稱C胎，翻修次數越多，輪胎價格亦隨之遞減，故會有
  輪胎翻修數次以後，輪胎無法再翻修而需報廢之情形，原告既
  未證明所提供給被告之翻修後輪胎，均屬A胎，則其以A胎價格
  計算輪胎價值，即無理由。
(二)縱依合約書第12條之約定計算輪胎殘值，應為2,265,182元，
  即如被證12所示，該表所載6,292,171公里，係平均換胎里數
  之總計:
1.契約期滿後，系爭輪胎紛紛磨損淘汰，被告陸續更換系爭輪胎
  。每車有6個輪胎，壹具被證12之殘值表所載「時間」欄，係
  指契約屆滿後，系爭車輛每一輪胎更換輪胎之時間，原告將每
  個輪胎均以3個月計算，與事實不符。
2.每車6個輪胎，更換時間不同，契約期滿後，被告於更換輪胎
  後之行駛里程數，應予扣除。原告將6個輪胎均以相同里程數
  計算，且將更換後之里程數亦計算在內，自有違誤。
3.因6個輪胎更換時間不同，里程數不同，為方便計算起見，被
  告以「平均里程數」 (即平均換胎里)計算其殘值，所謂平均
  換胎里 (數)，係指每車輪胎於96年7月1日至同年9月30日止，
  換胎前之6個輪胎里程數平均值。如未換胎，即以該車於上開3
  個月中之行車里程 (即殘值表中「7-9月總里程」)計算。殘值
  表中「平均換胎里」欄內，劃「-」者，係指未換輪胎，而以
  「7-9月總里程」數計算。被證13記錄表，係包括輪胎之檢查
  及更換紀錄，其中打「V」及記載A、B、C者，均屬更換輪胎 (
  原更換輪胎僅打「V」，其後，又分A、B、C，A指更換新胎，B
  指更換再生胎，C指更換中古胎)。
4.95年7月至96年1月，係依照合約約定大巴士以每公里0.53元計
  算，中型巴士以每公里0.31元計算費用，而96年2月至96年6月
  ，係按雙方協議，無論大巴士或中巴士，皆以每公里0.36元計
  算費用。
(三)站存備料價值應為166,420元（詳見被證14之計算表）：
1.原告主張大巴士之翻修工料1,450元、中巴士800元，並無客觀
  證據足憑，且原告所提原證9（即原告客戶銷售統計表），係
  原告所制作，被告否認其內容（實質）之真正。
2.被告計算暫存備料之價值應為：
(1)大巴士翻修胎：單價為1,450元，尚有92條未取回，計133,400
  元。
(2)中巴士翻修胎：單價為800元，尚有33條未取回，計26,400元
  。
(3)大巴士內胎320元，尚有3條未取回，計960元。
(4)中巴士內胎200元，尚有4條未取回，計800元。
(5)大巴士襯帶180元，尚有27條未取回，計4,860元。
(6)承上共計166,420元（133,400＋26,400＋960＋800＋4,860＝
  166,420）
(四)被告主張抵銷拆卸報廢輪胎費用1,129,800元：
1.依系爭合約第12條約定，原告應將其按裝輪胎磨損嚴重者，自
  行逐輛拆卸，然合約期滿後，原告並未拆卸取回，被告代其拆
  卸，故被告依無因管理或不當得利之規定，得請求原告支付拆
  卸之費用、返還其利益。
2.依正常翻新之輪胎，約可行使3萬至3.5萬公里，而每輛車平均
  每月行駛里程為5,200公里，故需6個月輪胎才會陸續磨耗而需
  拆卸。
3.原告以往拆卸報廢輪胎，係委請被告公司之技工拆卸，再支付
  工資給技工，以南雅站為例，大巴士共48輛，中巴士共9輛，
  大巴士每輛拆卸費用為250元，中巴士每輛拆卸費用為200元，
  故南雅站拆卸費用每月13,800元 (250元×48+200元×9=13,80
  0)，其他站亦以此類推 (后埔站與四海站係合併計算)，故各
  站每月之拆卸費用合計為188,300元，6個月共計1,129,800元
  。
4.至證人丙○○證稱：契約期滿後原告提供之輪胎仍屬於原告所
  有，得由原告取回等語，又改稱沒有碰過未續約之情形，不知
  道契約期滿後之輪胎所有權歸屬，因此，證人所述於契約期滿
  後之輪胎所有權歸屬，不得採信。又證人丙○○證述每條輪胎
  以翻修工資一條1450元、胎體一條500元、內胎襯帶500元計算
  保養安裝費用500元計算，合計為3000元為合理云云，然輪胎
  翻修次數愈多，輪胎價格勢必隨之減損，因此，證人所述並非
  事實。又證人丙○○證述：被告沒有幫原告拆卸磨損嚴重的輪
  胎，原告如何處理不清楚云云（97年1月8日言詞辯論筆錄，本
  院卷1頁120），證人於95年12月31日退休，其所為證言應係其
  退休前之見聞，被告係於契約期滿後即96年7月之後，始代為
  拆卸輪胎，證人丙○○當時已退休，衡情無法得知被告於96年
  7 月以後被告代原告拆卸輪胎之事實。
5.證人丁○○證述：契約期滿後，並未續約，原告的輪胎仍屬於
  原告所有，得由原告取回等語，然證人並未見過系爭輪胎供應
  合約，自無從了解契約期滿後之輪胎所有權歸屬，核與證人所
  述為契約期滿前之輪胎所有權歸屬之情形不同，不得採信。
(五)原告所提原證11（即驗證證書、試驗報告書)，與本案之待證
  事實無關：
  從原證11無法得知系爭輪胎之剩餘價值若干，況委託試驗之輪
  胎並非系爭輪胎，故無法證明原告之主張為事實。換言之，原
  證11並未記載輪胎可行駛之公里數，無法證明原告所主張：凡
  是經原告翻修完成之輪胎，不論翻修次數，皆可達於至少行駛
  使用35,000公里之程度且與系爭合約第11條：「乙方所供應之
  輪胎應保證3個月期間內可行駛2萬公里以上」不符。
(六)聲明：原告之訴及假執行之聲請均駁回。如為不利於被告之判
  決，請准被告提供現金或華南商業銀行華江分行無記名可轉讓
  定期存單為擔保，宣告免為假執行。
三、兩造不爭執之事實（見本院96年10月30日、97年2月26日筆
    錄，本院卷1頁64、164）
(一)兩造於95年7 月1 日訂立原證1 之輪胎供應合約，合約於96年
  6 月30日屆滿，由原告供應被告營業客車所需之輪胎，被告所
  提供之服務為輪胎整備（將已磨耗之輪胎由鋼圈上拆下，再將
  已再生完畢之輪胎裝置於鋼圈上，並安裝內胎及襯帶）、輪胎
  檢查（每月至各占檢查所有車上輪胎，已磨耗者應更換）、輪
  胎更換（將已磨耗嚴重或在場站上破胎之輪胎由車上卸下更換
  已再生完畢之輪胎）、輪胎救濟（車輛營運中輪胎破胎至現場
  更換）、輪胎再生（將磨耗受之輪胎，重新貼上胎面再製）、
  胎體、內胎、襯帶之提供（胎體經多次再生，橡膠會老化無法
  再生，需報廢時，需購買新胎體補充之，內胎、襯帶因磨耗無
  法使用需報廢，需購買新內胎、襯帶補充之），被告於96年6
  月29日發函於原告不再續約。兩造於96年6 月30日終止原證1
  的合約。
(二)原告取回如附表1 之輪胎備胎及材料（即大巴翻修輪胎171 個
  ，原告取回79個、中巴胎有59個，原告取回26個、內胎14個，
  原告取回7 個、襯帶新品38個、原告已取回11個）。回11 個
  ）。
(三)被告使用原告輪胎至96年6 月30日契約期滿時為止尚有大巴
  425 輛、中巴79輛。
(四)存留在被告各車站之備料部分尚有大巴翻修胎92個、中巴翻修
  胎33個、大巴內胎3 個、中巴內胎4 個、大巴襯帶27條。
四、本件爭點及本院判斷
    原告起訴主張兩造於前揭時間簽定原證1之輪胎供應合約，
    被告於96年6月30日以存證信函表示不再續約，爰依據合約
    第12條之約定請求被告續用原告所有之輪胎價值之費用
    3,873,275元，且原告留存於被告各車站之大巴士及中巴士
    之輪胎、內胎、襯帶，被告於契約屆滿時，並未依約返還，
    為無法律上原因受有利益，致原告受有損害，爰依據民法第
    179條不當得利之規定，請求站存備料之費用220,320元，合
    計請求如訴之聲明，被告則以前詞置辯，因此，本件爭點應
    為(一)原證1之輪胎供應合約之契約性質為何？（被告依據契
    約給付之費用是否包括原告所提供之輪胎價值）(二)原告依據
    原證1之合約第12條之規定，請求被告續用原告所有之輪胎
    價值為3,873,275元，是否有理由？(三)原告依據不當得利之
    規定，請求被告給付各站存備料價值為220,320元是否有理
    由？玆分述如下：
(一)依據兩造之不爭執之事實所示，兩造所簽定之系爭輪胎供應合
  約，係由原告提供被告營業客車所需之輪胎，被告所提供之服
  務為輪胎整備、輪胎檢查、輪胎更換、輪胎救濟、輪胎再生、
  胎體、內胎、襯帶之提供等情，再參之系爭輪胎供應合約第1
  條約定「乙方（即原告）於本約成立後，供應並保養甲方所屬
  全部車輛輪胎（包括內外胎）」、第6條約定「於本約期間內
  ，乙方除供應甲方每車輛六個輪胎外，另需備置預備胎於甲方
  各所屬營業站」、第11條約定：「乙方所供應之輪胎應保證三
  個月內可行駛二萬公里以上，如未符標準甲方得隨時終止本契
  約」，第12條約定「本契約期滿或中途解約，乙方所按裝輪胎
  磨損嚴重者，應由乙方自行逐輛拆回取回，輪胎尚可使用者則
  由甲方續用（乙方應負責輪胎換位安裝）其費用依第5條規定
  計算」等語，自以上契約條文解釋，原告係供給三個月得行駛
  二萬公里以上之輪胎予被告使用，契約屆滿後，原告得取回輪
  胎，如由被告續用，被告提供服務者，尚得依據契約第5條之
  約定，向被告收取費用，因此，原告於契約期間，輪胎所有權
  自應為原告所有。另參酌證人丁○○即曾任被告公司之物料科
  職員證述：「（問：你知道契約期滿之後之輪胎是否要由原告
  拆卸取回？）假如沒有續約的話，東大的輪胎還是東大的，可
  以用的輪胎，他們可以拿回去，輪胎所有權還是屬於東大的」
  、「（問：如果沒有看契約，為何證人會說期滿後東大的輪胎
  還是屬於東大的）因為出售汰舊車輛要時有東大包胎車輛時，
  我們都要另外照輪胎的價值復錢給東大，因為我在物料科都這
  樣做」等語，核與證人丙○○即曾任被告公司物料課課長證述
  ：「（你知道契約期滿之後的輪胎是否要由原告拆卸取回？）
  期滿之後沒有續約的話，東大的胎就是要讓東大拆回，東大提
  供的輪胎所有權都屬於東大所有」、「（問：請問證人如果就
  汰舊車輛，該車輛之輪胎是屬於東大包胎，是否要另外付費？
  ）是，輪胎是以每一台車6條輪胎7,500元計算，每個輪胎是新
  台幣1,250元，不管是舊胎、新胎或翻修胎」等語相符（見本
  院卷1頁111、120，97年1月8日筆錄），足見，系爭輪胎供應
  合約係由原告提供可供使用之輪胎供被告使用，契約期間之輪
  胎所有權仍屬於原告所有，可堪認定，被告抗辯被告所給付之
  契約費用包括輪胎本件價值之費用，顯與事實不符。
(二)依據系爭契約第12條約定「本契約期滿或中途解約，乙方所按
  裝輪胎磨損嚴重者，應由乙方自行逐輛拆回取回，輪胎尚可使
  用者則由甲方續用（乙方應負責輪胎換位安裝）其費用依第5
  條規定計算」等語，原告請求被告使用輪胎依據系爭契約第5
  條之約定計算費用之要件應為被告所續用之輪胎尚可使用。
  原告就被告續用可使用之輪胎需仍由原告提供服務，即由原
  告提供輪胎整備、輪胎檢查、輪胎更換、輪胎救濟、輪胎再生
  、、胎體、內胎、襯帶之服務，因此，原告如依據系爭契約第
  12條之約定，請求被告給付續用輪胎之費用，自應舉證前開要
  件之事實。至於被告於契約期滿後，單純續用原告所有可使用
  之輪胎，原告並未提供前揭服務時，兩造並未約定費用如何計
  算，先為敘明。經查，原告主張依據被證15於契約屆滿後，
  被告續用輪胎大巴士及中巴士之共行駛公里數各為6,545,472
  公里、1,303, 791 公里，以契約第5條約定，分別以大巴士每
  公里0.53元、中巴士每公里0.31元計算費用云云。然查，原告
  並未舉證已提供前揭服務，核與被告抗辯續用之輪胎均由被告
  自行拆卸安裝等情相符，原告自無從依據契約第12條之約定計
  算費用，原告此部份請求，應屬無據。
(三)參之系爭合約第6條約定「於本約期間內，乙方除供應甲方每
  車輛六個輪胎外，另需備置預備胎於甲方各所屬營業站」等語
  ，因此，原告留存於被告各營業站之大巴士、中巴士之翻修胎
  、內胎、襯帶之所有權均屬於原告所有，原告於契約期滿後，
  自得依約取回，然被告並未返還，自為無法律上原因受有利益
  ，致原告受有損害，原告依據民法第179條不當得利之規定，
  請求原告留存於被告各營業站之站存備料價值，自屬有據。
(四)原告主張留存於被告各營業站之備料尚有大巴士翻修胎92個、
  中巴士翻修胎33個、大巴內胎3個、中巴內胎4個、大巴襯帶27
  條，大巴士翻修工料為1,450元、中巴士翻修工料為800元、大
  巴士內胎為320元，中巴士內胎200元、大巴士襯帶為180元等
  情，為被告所不爭（見被證14之計算表就上揭費用與原告主張
  相符），然被告所提出之被證14計算表，並未應計算大巴士及
  中巴士胎體之費用。然查，原告主張大巴士及中巴士之胎體均
  由原告提供等情，亦為被告所不爭（見本院卷2 頁209 ，97年
  9 月2 日筆錄），因此，原告主張需取得胎體後，再加以翻修
  ，自應計算原告取得大巴士及中巴士胎體之費用等情，應屬有
  據，被告前揭計算方式自不足採。再者，參酌台灣區橡膠工業
  同業公會97年5 月8 日台區橡（97）冠字第041 號函所示，大
  巴士胎體為每條500 元，翻修工料為1,700 元、中巴士胎體為
  每條150 元、翻修工料為1,000 元、大巴士內胎新品為400 元
  、中巴士內胎新品為250 元、大巴士襯帶為180 元（見本院卷
  2 頁190） ，核與原告主張之金額相比較後均較高，除大巴士
  胎體應以500 元計算，原告前餘主張之計算金額，應屬合理。
(五)原告留存於被告各營業站之站存備料價值計算如下：
1.大巴士翻修胎：翻修工料1,450元、胎體500元，計1,950元，
  尚有92條未取回，合計179,400元。
2.中巴士翻修胎：翻修工料800元、胎體100元，計900元。
  尚有33條未取回，合計29,700元。
3.大巴士內胎320元，尚有3條未取回，合計960元。
4.中巴士內胎200元，尚有4條未取回，合計800元。
5.大巴士襯帶180元，尚有27條未取回，合計4,860元。
6.承上共計215,720元（179,400＋29,700＋960＋800＋4,860＝
  215,720）。原告請求各站存備料215,720元部分，為有理由，
  逾此部份，應予駁回。
(六)又被告抗辯以被告代原告拆卸輪胎而生之費用共1,129,800元
  抵銷，並舉被證5之計算表為證云云，然被告並未舉證於契約
  期滿後，代原告拆卸輪胎後，將原告所有之輪胎交還原告之事
  實，且被證5僅為被告自行依據往例各站拆卸輪胎所生之費用
  而製作之計算表，並未經原告確認，自難依被證5之計算表，
  作為被告抵銷之依據，被告此部份抗辯，委無可取。
(七)綜上所述，原告依據民法第179條不當得利之規定，請求被告
  給付215,720元及自起訴狀繕本送達翌日即96年8月22日起至清
  償日止，按年息百分之五計算之利息，為有理由，逾此部份，
  應予駁回。
五、假執行之宣告：
    本判決所命給付未逾50萬元，爰依據民事訴訟法第389條第1
    項第5款之規定，依職權宣告假執行，被告陳明願供擔保，
    聲請宣告免為假執行，經核原告勝訴部分，合於法律規定，
    爰酌定相當之擔保金額宣告之；原告其餘假執行之聲請，因
    訴之駁回而失所依據，不予准許。
六、本件事證已明，兩造其餘攻擊防禦方法及爭點，核與本件判
    決結果無涉，爰不一一論述。
七、結論：原告之訴為一部有理由、一部無理由，依民事訴訟法
    第79條、第389條第1項第5款、第392條第2項。判決如主文
    。
中    華    民    國    97    年    9    月    30   日
                  民事第三庭    法  官  徐玉玲
以上正本係照原本作成
如對本判決上訴，須於判決送達後20日內向本院提出上訴狀
中    華    民    國    97    年    9    月    30   日
                                書記官  翁子婷


司法院資訊處製作；財團法人民間司法改革基金會備份。
